【裁判字號】    98,訴,3907
【裁判日期】    981130
【裁判案由】    毒品危害防制條例
【裁判全文】
臺灣臺中地方法院刑事判決              98年度訴字第3907號
公  訴  人  臺灣臺中地方法院檢察署檢察官
被      告  甲○○
                  （現另案在臺灣臺中監獄臺中分監執行中）
上列被告因毒品危害防制條例案件，經檢察官提起公訴（98年度
毒偵字第1546號），被告於準備程序就被訴事實為有罪之陳述，
本院合議庭裁定由受命法官獨任進行簡式審判程序，並予判決如
下：
    主    文
甲○○施用第一級毒品，處有期徒刑肆月，如易科罰金，以新臺
幣壹仟元折算壹日；扣案之第一級毒品海洛因壹包（含包裝袋，
毒品部分驗餘淨重零點零肆肆貳公克）沒收銷燬之，注射針筒
支沒收。
    犯罪事實
一、甲○○前於民國九十七年間，即曾因施用毒品案件，經法院
    裁定送觀察、勒戒後，認無繼續施用毒品之傾向，而由臺灣
    苗栗地方法院檢察署檢察官於九十七年八月二十九日以九十
    七年度毒偵字第七九八號為不起訴處分確定（觀察勒戒執行
    至九十七年八月十四日完畢釋放）；詎其仍不知戒絕，明知
    毒品海洛因業經公告列為毒品危害防制條例之第一級毒品，
    不得非法持有、施用，因未戒除施用毒品海洛因之惡習，猶
    基於施用第一級毒品海洛因之行為決意，於九十八年四月十
    五日十九時許，在其停放於臺中市南屯區○○○路與東興路
    交叉路口附近隱蔽處之車號NR－3168號自用小客車上，以將
    微量毒品海洛因混入礦泉水稀釋後，注入注射針筒內，再以
    注射針筒注射血管之方式，非法施用毒品海洛因一次。嗣甲
    ○○於九十八年四月十五日十九時三十分許，在臺中市○○
    區○○路二段五一號前，因形跡可疑為警攔檢查獲，且扣得
    其所購入供吸食之毒品海洛因一包（毒品部分驗餘淨重0.04
    42公克）及其所有供施打毒品海洛因所用之注射針筒三支。
    甲○○為警查獲時，且經員警徵得其同意後，採集尿液送請
    鑑驗，因嗎啡（毒品海洛因之代謝物）呈現陽性反應，始由
    警進而查悉上情。
二、案經臺中市警察局第四分局報請臺灣臺中地方法院檢察署檢
    察官偵查起訴。
    理    由
一、上開犯罪事實，業經被告甲○○於警詢、偵查及本院訊問時
    均坦認不諱，而被告為警查獲後所採取之尿液，經送請中山
    醫學大學附設醫院檢驗科藥物檢測中心檢驗結果，嗎啡（毒
    品海洛因之代謝物）係呈現陽性反應，有該中心出具之尿液
    檢驗報告一份附卷可稽（見毒偵字卷第13頁）。另被告為警
    查獲時所扣得之白色粉末一包，經鑑驗後確實含有毒品海洛
    因成分（毒品部分驗餘淨重0.0442公克），亦有行政院衛生
    署草屯療養院九十八年四月二十八日草療鑑字第0980400166
    號鑑定書一紙附卷可參（見毒偵字卷第19頁），且本件復有
    被告所有供施打毒品海洛因所用之注射針筒三支扣案可資佐
    證，足見被告上開自白，確與客觀事實相符，堪予採認。再
    被告前於九十七年間，即曾因施用毒品案件，經法院裁定送
    觀察、勒戒後，認無繼續施用毒品之傾向，而由臺灣苗栗地
    方法院檢察署檢察官於九十七年八月二十九日以九十七年度
    毒偵字第七九八號為不起訴處分確定（觀察勒戒執行至九十
    七年八月十四日完畢釋放），此有臺灣高等法院被告前案紀
    錄表及臺灣臺中地方法院檢察署全國施用毒品案件紀錄表在
    卷可查，是被告確有於觀察勒戒執行完畢後，五年內復行施
    用毒品之罪行。綜此，本件事證已臻明確，被告施用毒品海
    洛因之犯行洵堪認定。
二、按海洛因係屬毒品危害防制條例第二條第二項第一款所指之
    第一級毒品，核被告甲○○所為，係犯毒品危害防制條例第
    十條第一項之施用第一級毒品罪。被告施用前後持有毒品海
    洛因之低度行為，應為其施用第一級毒品之高度行為所吸收
    ，不另論罪。另按最高法院九十五年五月二十三日刑事庭第
    八次會議決議，關於法律變更之比較適用原則，於比較時應
    就罪刑有關之共犯、未遂犯、想像競合犯、牽連犯、連續犯
    、結合犯，以及累犯加重、自首減輕暨其他法定加減原因（
    如身分加減）與加減比例等一切情形，本於統一性及整體性
    原則，綜其全部罪刑之結果而為比較。本件被告行為後，毒
    品危害防制條例第十七條業已修正，經總統於九十八年五月
    二十日公布，依中央法規標準法第十三條規定，自公布日起
    算至第三日起發生效力，故應於九十八年五月二十二日生效
    施行（按法規之制定與法規之修正，如有特定生效日之必要
    者，依中央法規標準法第十四條或第二十條第二項準用第十
    四條之規定，應分別特定其施行日期。法規制定或前次修正
    基於特殊因素所特定之施行日期，並不適用於日後修正或再
    次修正之條文。又法律之制定或修正，若未明定施行日期者
    ，中央法規標準法雖未規定應自何時生效，然法律既經制定
    或修正並經總統公布，自應依一般原則，自公布日起算至第
    三日發生效力。至於九十二年七月九日修正公布之毒品危害
    防制條例第三十六條規定：「本條例自公布後六個月施行。
    」其立法理由係謂：「(一)依修正草案第二條第三項規定，法
    務部需會同衛生署成立審議委員會每三個月定期檢討調整毒
    品之分級及品項，而本次新增第四級毒品，有需要在新法施
    行前先經該審議會檢討後再調整公布，爰預留六個月緩衝期
    ，以利處理。(二)依本條例新修正之規定，有必要再訂定相關
    子法及修正相關法規，以配合本條例之施行，故亦有需要預
    留適當緩衝期，以利訂頒相關子法及相關法規之配合修正。
    」故該條規定，顯係因應該次修正之需，始預留適當之緩衝
    期。與本次之修正並未定有施行日期之特別規定，且亦未明
    示係基於何特殊因素而修正，自並不能適用九十二年七月九
    日修正公布之毒品危害防制條例第三十六條自公布後六個月
    施行之規定），是被告犯罪後之法律已有變更。而修正前毒
    品危害防制條例第十七條之規定為：「犯第四條第一項至第
    四項、第五條第一項至第四項前段、第六條第一項至第四項
    、第七條第一項至第四項、第八條第一項至第四項、第十條
    或第十一條第一項、第二項之罪，供出毒品來源，因而破獲
    者，得減輕其刑。」；修正後毒品危害防制條例第十七條第
    一項則規定：「犯第四條至第八條、第十條或第十一條之罪
    ，供出毒品來源，因而查獲其他正犯或共犯者，減輕或免除
    其刑。」，從而，被告就本件施用第一級毒品罪行供出毒品
    之來源，依刑法第二條第一項之規定及前揭最高法院決議綜
    其全部罪刑新舊法比較之結果，此部分修正後之法律規定顯
    較修正前有利於被告，依刑法第二條第一項但書之規定，此
    部分自應適用被告裁判時之毒品危害防制條例。而考以毒品
    危害防制條例第十七條之立法目的，在利用減刑之寬典，鼓
    勵運輸、販賣、吸用或持有毒品之行為人，供出毒品之來源
    ，藉以擴大防制毒品之成效，使煙毒易於斷絕。故凡觸犯該
    條所列舉之罪者，據實指陳其毒品由來之人或地，並因而查
    獲其他正犯或共犯者，即符合該條減輕或免除其刑之規定。
    查本件被告為警查獲後，於警詢及偵查中即已具體指明其所
    施用之毒品海洛因係由其撥打0000000000號行動電話，向真
    實姓名、年籍均不詳，綽號「阿堂」之人所購得（見警卷第
    10頁，毒偵卷第24頁），員警乃由檢察官之指揮據以進一步
    為追查，發現門號0000000000號之SIM卡固已停用，但改依
    行動電話之序號查詢，得知原插置號碼0000000000號SIM之
    手機，現改置入0000000000號SIM卡為聯繫使用，並循線查
    悉該行動電話SIM卡係由朱億倫申請登記為持用人，員警即
    以朱億倫涉有販賣毒品海洛因罪嫌，移送臺灣臺中地方法院
    檢察署為後續之偵查，此已經本院依職權調取臺灣臺中地方
    法院檢察署九十八年度偵字第二一六五一號被告朱億倫違反
    毒品危害防制條例案卷（起訴書誤認為係九十八年度偵字第
    二四三一七號）卷宗查閱屬實，被告既就其所施用之毒品海
    洛因供出來源為購自犯嫌朱億倫，並使偵查機關因而查獲犯
    嫌朱億倫販賣毒品海洛因予被告之罪嫌，其所為自符合修正
    後毒品危害防制條例第十七條第一項之規定，應就其所犯施
    用第一級毒品罪行減輕其刑，並因同時有免除其刑之規定，
    其減輕得減至三分之二。
三、爰審酌被告甲○○前已因施用毒品犯行經觀察勒戒，竟仍故
    態復萌，復行施用毒品不輟，無視於毒品對於自身健康之戕
    害及國家對於杜絕毒品犯罪之禁令；惟衡酌施用毒品係屬自
    戕行為，被告犯罪手段尚屬平和，亦未因此而危害他人，所
    生損害尚非鉅大，而被告犯後始終坦承犯行，尚見悔意，並
    具體供出毒品來源之犯罪後態度，暨施用毒品者均有相當程
    度之成癮性及心理依賴，其犯罪心態與一般刑事犯罪之本質
    並不相同，應側重適當之醫學治療及心理矯治為宜等一切情
    狀，量處如主文所示之刑，並諭知易科罰金之折算標準。
四、另被告甲○○為警查獲後所扣得之白色粉末一包（含無法完
    全析離之包裝袋，毒品部分驗餘淨重0.0442公克），經鑑驗
    後既含有毒品海洛因之成分，業如前述，應依毒品危害防制
    條例第十八條第一項前段規定，併予宣告沒收銷燬之。又扣
    案之注射針筒三支，係被告所有且供其為本件施用毒品海洛
    因犯行所用之物，已據被告供明在卷（見本院卷第17頁反面
    ），爰依刑法第三十八條第一項第二款之規定，併同為沒收
    之諭知。
據上論斷，應依刑事訴訟法第二百七十三條之一第一項、第二百
九十九條第一項前段，毒品危害防制條例第十條第一項、第十七
條第一項、第十八條第一項前段，刑法第二條第一項但書、第十
一條、第四十一條第一項前段、第三十八條第一項第二款，判決
如主文。
本案經檢察官張富鈞到庭執行職務。
中    華    民    國    98    年    11    月    30    日
                  刑事第三庭  法  官  陳思成
以上正本證明與原本無異。
如不服本判決應於收受判決後10日內向本院提出上訴書狀，並應
敘述具體理由；其未敘述上訴理由者，應於上訴期間屆滿後20日
內向本院補提理由書（均須按他造當事人之人數附繕本）「切勿
逕送上級法院」。
                              書記官  吳詩琳
中    華    民    國    98    年    11    月    30    日
附錄論罪科刑法條
毒品危害防制條例第十條第一項
施用第一級毒品者，處六月以上五年以下有期徒刑。


司法院資訊處製作；財團法人民間司法改革基金會備份。
